【裁判字號】    99,易緝,16
【裁判日期】    990827
【裁判案由】    妨害兵役
【裁判全文】
臺灣臺東地方法院刑事判決              99年度易緝字第16號
公  訴  人  臺灣臺東地方法院檢察署檢察官
被      告  甲○○
上列被告因違反妨害兵役治罪條例案件，經檢察官聲請以簡易判
決處刑（92年度偵字第2661號），本院認不宜以簡易判決處刑，
改依通常程序審理後，判決如下：
    主  文
本件免訴。
    理  由
一、原聲請簡易判決處刑意旨係以：被告甲○○係後備軍人，原
    住臺東縣東河鄉泰源村南溪43號，明知住居所遷移，需依規
    定申報，竟意圖避免日後相關召集令之召集，於民國（下同
    ）87年1 月前之某日遷出上開處所，而無故不依規定申報，
    致使92年度精誠2201之1 號「教育召集令」以郵寄及管區員
    警送達後，仍無法送達，其遂得以逃避接受該教育召集訓練
    之義務，因認被告涉犯妨害兵役治罪條例第10條第1項第3款
    之罪嫌。
二、按案件時效已完成者，應諭知免訴之判決，且得不經言詞辯
    論為之，刑事訴訟法第302條第2 款、第307條分別定有明文
    。次按行為後法律有變更者，適用行為時之法律，但行為後
    之法律有利於行為人者，適用最有利於行為人之法律；94年
    1月7日刑法修正施行前，其追訴權或行刑權時效已進行而未
    完成者，比較修正前後之條文，適用最有利於行為人之規定
    ，刑法第2條第1項、刑法施行法第8條之1分別定有明文。查
    刑法第80條第1 項關於追訴權時效期間之規定，刑法修正前
    、後之規定不同，而聲請簡易判決處刑意旨認被告涉犯該條
    例第10條第1項第3款之罪，而該條款之法定刑為「1 年以下
    有期徒刑、拘役或科新臺幣9 萬元以下罰金」，可知該罪之
    最重本刑為有期徒刑1 年，復依修正前刑法第80條第1項第3
    款之規定，追訴權期間為5年，而修正後刑法第80條第1項第
    3 款之規定，追訴權期間則為10年，是修正後刑法所定時效
    期間較長，自屬對行為人較不利，比較新舊法結果，自以修
    正前刑法第80條第1項第3款規定較有利於行為人。是以，本
    件關於追訴權時效，自應適用修正前刑法第80條第1項第3款
    之規定。又依「擇用整體性原則」（最高法院27年上字第26
    15號判例參照），關於追訴權時效之停止進行及其期間、計
    算，亦應一體適用修正前刑法第83條之規定。而案件經提起
    公訴，且在審判進行中，此時追訴權既無不行使之情形，自
    不發生時效進行之問題，此經大法官釋字第138 號解釋闡釋
    在案。再追訴權之時效，如依法律之規定，偵查、起訴或審
    判之程式，不能開始或繼續時，停止其進行，其時效停止，
    自停止原因消滅之日起與停止前已經過之期間，一併計算，
    停止原因繼續存在之期間，如達於追訴權時效期間4分之1時
    ，其停止原因視為消滅，修正前刑法第83條亦定有明文。
三、經查：
（一）查被告甲○○被訴於民國92年9月24日涉犯妨害兵役治罪
      條例第10條第1項第3款之罪，經臺灣臺東地方法院檢察署
      檢察官於92年11月19日開始偵查（參見臺灣臺東地方法院
      檢察署92年度發查字第744號卷宗，第1頁收文章），嗣於
      92年12月22日聲請簡易判決處刑，旋於93年1月12日繫屬
      於本院（參見本院93年度成簡字第5號卷宗，第1頁收文章
      ），惟被告已經他院通緝而顯有逃匿事實，經本院於93年
      6月7日發布通緝（參見本院93年6月7日發布之93年東院隆
      刑禮字第27號通緝書），致上開審判程序不能進行等情，
      業經本院依職權調閱上開卷宗等全部卷證資料核對無訛。
（二）依聲請簡易判決處刑意旨所示，被告被訴行為於92年9 月
      24日完成犯行，故其追訴權時效應自該日起算。上開涉犯
      妨害兵役治罪條例第10條第1項第3款之罪，其最重本刑為
      有期徒刑1 年，依修正前刑法第80條第1項第3款規定，追
      訴權時效為5年，復依同法第83條第1項、第3 項規定，並
      參照司法院29年院字第1963號解釋意旨，本案追訴權之時
      效期間，應加計因通緝而停止之法定追訴期間四分之一，
      計1年3月。因此，本案追訴權時效期間，共計為6年3月。
      惟自檢察官於92年11月19日開始偵查至93年6月7日本院發
      布通緝止，依司法院大法官會議第138號解釋，此時追訴
      權時效既無不行使之情形，自不發生時效進行之問題，故
      應予加計，計6月19日，惟應扣除該案聲請簡易判決處刑
      至繫屬本院期間，計22日。是本案被告被訴前揭之罪之追
      訴權時效，業已於99年6月21日完成，揆諸上揭規定及說
      明，爰不經言詞辯論，逕諭知為免訴之判決。
四、據上論斷，應依刑事訴訟法第302條第2 款、第307條，判決
    如主文。
中    華    民    國    99    年    8    月     27   日
                 刑事第一庭  審判長法  官  劉壽嵩
                                   法  官  李俊彬
                                   法  官  陳義忠
以上正本證明與原本無異。
如不服本判決應於收受送達後10日內向本院提出上訴書狀，並應
敘述具體理由；其未敘述上訴理由者，應於上訴期間屆滿後20日
內向本院補提理由書（均須按他造當事人之人數附繕本）。「切
勿逕送上級法院」。告訴人或被害人對於本判決如有不服，請書
具不服之理由狀，請求檢察官上訴者，其上訴期間之計算係以檢
察官收受判決正本之日期為準。
                                   書記官  黃健豪
中    華    民    國    99    年    8     月    27    日

司法院資訊處製作；財團法人民間司法改革基金會備份。
